臺灣嘉義地方法院民事判決
110年度嘉簡字第684號
原      告  日盛國際商業銀行股份有限公司

法定代理人  郭倍廷  
訴訟代理人  施志賢  
            陳靖雯  
被      告  張育瑋律師即何德來之遺產管理人

上列當事人間請求清償借款事件，本院於民國110年12月1日言詞
辯論終結，判決如下：
    主  文
被告應於管理被繼承人何德來之遺產範圍內，給付原告新臺幣19
8,805元，及自民國105年8月31日起至清償日止，按年息百分之1
1計算之利息，暨如附表所示之違約金。
原告其餘之訴駁回。
訴訟費用新臺幣2,100元，由被告於管理被繼承人何德來之遺產
範圍內負擔。
本判決原告勝訴部分得假執行。
    事實及理由
壹、程序方面：
    按訴狀送達後，原告不得將原訴變更或追加他訴，但減縮應
    受判決事項者不在此限，於簡易訴訟亦適用之，民事訴訟法
    第255條第1項第3款、第436條第2項定有明文。經查，原告
    起訴時聲明原為：「被告應於管理被繼承人何德來之遺產範
    圍內，給付原告新臺幣（下同）198,805元，及自民國96年1
    2月21日起至清償日止，按年息百分之7計算之利息，自97年
    1月22日起至清償日止，逾期在6個月以內者，按上開利率百
    分之10，逾期超過6個月者，按上開利率百分之20計算之違
    約金。」嗣於110年11月15日具狀變更聲明為：「被告應於
    管理被繼承人何德來之遺產範圍內，給付原告198,805元，
    及如附表所示之利息、違約金。」（見本院卷第33、41頁）
    ，經核原告上開所為，係屬擴張應受判決事項之聲明，依首
    開規定，應予准許。
貳、實體事項：
一、原告主張：債務人何德來於94年9月13日向原告借款200,000
    元，約定於98年9月13日清償，利息按年利率11％計算，遲延
    給付時，除按上開利率計算遲延利息，其逾期在6個月以內
    者，按上開利率10％，逾期超過6個月者，按上開利率20％加
    計違約金。然債務人何德來未依約還款，原告遂於95年以債
    務人何德來所簽本票向臺灣臺中地方法院聲請本票裁定，經
    臺中地方法院95年度票字第321號裁定確定在案。債務人何
    德來又於96年8月29日與原告簽訂變更借款契約書，約定將
    前開貸款金額變更為207,616元，授信期間變更為96年8月21
    日起至104年2月21日止，此期間利息以固定7％之年利率計付
    ，除前開更改部分外，原契據所有條件仍然有效。詎債務人
    何德來最後一次於97年2月5日繳款6,000元後即未再繳款，
    債務視為全部到期，僅沖償至96年12月20日，尚積欠原告19
    8,805元及按上開利率計算之利息暨違約金未清償，嗣何德
    來於103年8月21日死亡，其法定繼承人均已拋棄繼承，經本
    院以110年度司繼字第40號裁定選任被告為遺產管理人在案
    ，是被告應在管理被繼承人何德來之遺產範圍內，給付原告
    上揭款項，爰依消費借貸之法律關係提起本訴等語，並聲明
    ：如變更後聲明所示。
二、被告則以：對於原告主張本金債權數額並不爭執，僅就利息
    債權部分為時效抗辯，惟未為答辯聲明。
三、本院之判斷：
  ㈠原告前開主張之事實，業據提出與其所述相符之貸款總約定
    書、消費性貸款約定書、變更契約書、台幣客戶基本資料、
    放款帳務明細查詢、本院106年12月1日家事庭函文、繼承權
    拋棄通知書、繼承權拋棄書、繼承系統表、本院110年度司
    繼字第40號民事裁定暨確定證明書、本票、債權憑證及繼續
    執行紀錄表等為證（支付命令卷第13至53頁、本院卷第45至
    77頁）。且被告就何德來有積欠原告上開本金並不爭執。故
    原告前開主張之事實，堪信為真。是原告請求被告應於管理
    被繼承人何德來之遺產範圍內，給付原告198,805元及如附
    表所示之違約金，於法有據。
  ㈡至於原告請求利息債權部分，業經被告提出時效抗辯。依照
    民法第126條規定，利息請求權因5年間不行使而消滅。本件
    原告是於110年8月30日向本院聲請支付命令請求本件給付（
    附民卷第5頁），嗣因被告異議視為提起本件訴訟，而生中
    斷時效之效力，則原告請求給付利息部分，除從110年8月30
    日回溯5年間（也就是105年8月31日起算）部分以外，其餘
    利息請求權已因5年間不行使而消滅，且被告也提出時效抗
    辯如上，因此，原告逾此範圍之利息請求，即屬無據，不能
    准許。
四、從而，原告依據兩造間消費借貸契約之法律關係請求被告給
    付如主文第1項所示之本金、利息及違約金，為有理由，應
    予准許。逾此範圍之請求則屬無據，應予駁回。
五、本件為判決之基礎已臻明確，兩造其餘主張、陳述並所提證
    據均與本件之結論無礙，爰不再一一論述，附此敘明。
六、本件原告勝訴部分係就民事訴訟法第427條第1項訴訟適用簡
    易程序所為被告敗訴之判決，爰依同法第389條第1項第3款
    規定，依職權宣告假執行。
七、訴訟費用負擔之依據：民事訴訟法第79條。爰審酌原告僅就
    不併算訴訟標的金額之利息部分敗訴，故仍應由被告負擔全
    部訴訟費用為當，並依職權確定訴訟費用額如主文第3項所
    示。
中　　華　　民　　國　　110 　年　　12　　月　　15　　日
                  臺灣嘉義地方法院嘉義簡易庭
                                  法　官　周欣怡
以上正本係照原本作成。
如對本判決上訴，須於判決送達後20日內向本庭（嘉義市文化路
308之1號）提出上訴狀（均須按他造當事人之人數附繕本）。如
委任律師提起上訴者，應一併繳納上訴審裁判費。
中　　華　　民　　國　　110 　年　　12　　月　　15　　日
                                  書記官　葉芳如
　　　　　　　　　　　　　　　　　
附表：    本金  利息 違約金 198,805元  自96年12月21日起至104年2月21日止，按年息7％計算之利息。 自97年1月22日起至97年7月21日止，按年息0.7％，及自97年7月22日起至104年2月21日止，按年息1.4％計算之違約金。   自104年2月22日起至清償日止，按年息11％計算之利息。 自104年2月22日起至清償日止，按年息2.2％計算之違約金。